臺灣臺中地方法院刑事判決　　　　　　 100年度訴字第1789號
公　訴　人　臺灣臺中地方法院檢察署檢察官
被　　　告　秦承業
上列被告因違反毒品危害防制條例案件，經檢察官提起公訴(100
年度毒偵字第1691號)，被告於本院準備程序進行中就被訴事實
為有罪之陳述，經本院合議庭裁定由受命法官獨任進行簡式審判
程序，判決如下：
    主  文
秦承業施用第一級毒品，處有期徒刑玖月；又施用第二級毒品，
處有期徒刑伍月。應執行有期徒刑壹年。
    犯罪事實及理由
一、犯罪事實：
(一)秦承業前於民國90年間因施用毒品案件，經本院裁定送觀察
    、勒戒後，認無繼續施用毒品之傾向，於90年3月14日執行
    完畢釋放，並由臺灣臺中地方法院檢察署檢察官以90年度毒
    偵字第1196號為不起訴處分確定；同年又因施用毒品案件，
    經同署檢察官聲請強制戒治並提起公訴，強制戒治部分，經
    本院以90年度毒聲字第5555號裁定送戒治處所施以強制戒治
    ，於91年11月9日執行完畢釋放；所涉刑案部分，經本院以9
    0年度訴字第2871號判處有期徒刑10月、3月，應執行有期徒
    刑1年確定，於92年10月27日執行完畢；再於93年間因施用
    毒品案件，經本院以93年度訴字第1786號判處有期徒刑10月
    、6月，應執行有期徒刑1年2月確定；同年又因違反槍砲彈
    藥刀械管制條例案件，經臺灣高等法院臺中分院以94年度上
    更一字第322號判處有期徒刑5年5月，經提起上訴後，由最
    高法院95年度臺上字第1733號判決上訴駁回確定；同年再因
    轉讓毒品案件，經本院以93年度訴字第3164號判處有期徒刑
    1年2月確定，上揭數罪經合併定應執行有期徒刑7年6月，經
    減刑後合併定應執行有期徒刑6年2月確定，於98年8月5日假
    釋交付保護管束，復經撤銷假釋執行殘刑，與其另犯施用毒
    品案件 (經本院以99年度簡字第457號判處有期徒刑6月確定
    、以99年度訴字第3510號判處有期徒刑8月、5月，應執行有
    期徒刑1年確定、以100年度訴字第62號判處有期徒刑10月、
    6月，應執行有期徒刑1年1月確定)合併應執行有期徒刑2年4
    月接續執行，現仍執行中(於本案不構成累犯)。仍無法戒除
    毒癮，分別基於施用第一級毒品海洛因及第二級毒品甲基安
    非他命之犯意，於99年11月6日上午10時許，在其位於臺中
    市○區○○路250號6樓601室之租屋處，以將海洛因摻入香
    菸內點燃後吸食之方式，施用第一級毒品海洛因1次；又於
    同日上午10時30分許，在上址，以將甲基安非他命置於玻璃
    球吸食器(未扣案)內，點火燒烤產生煙霧以吸食氣體之方式
    ，施用第二級毒品甲基安非他命1次。嗣於99年11月7日凌晨
    1 時許，為警在上址搜索查獲，同日上午10時40分許，經徵
    得其同意採集其尿液送驗，檢驗結果呈現嗎啡 (海洛因進入
    人體水解後之反應)及甲基安非他命陽性反應，始查悉上情
    。
(二)案經臺中市政府警察局霧峰分局報請臺灣臺中地方法院檢察
    署檢察官偵查起訴。
二、理由：
(一)本案被告秦承業所犯係死刑、無期徒刑、最輕本刑為3年以
    上有期徒刑以外之罪，被告於準備程序中就被訴事實為有罪
    之陳述，經告知簡式審判程序之旨，並聽取公訴人及被告之
    意見後，本院合議庭認為適宜而依刑事訴訟法第273條之1第
    1項規定，裁定由受命法官獨任進行簡式審判程序，且依同
    法第273條之2、第159條第2項之規定，不適用傳聞法則有關
    限制證據能力之相關規定，合先敘明。
(二)據以論罪之證據名稱：
    1.被告秦承業於警詢、偵訊及本院審理時之自白。
    2.臺中縣警察局霧峰分局毒品尿液真實姓名對照表、採尿同
      意書、詮昕科技股份有限公司濫用藥物尿液檢驗報告各1
      份。
    3.臺灣臺中地方法院檢察署刑案資料查註紀錄表、臺灣高等
      法院被告前案紀錄表各1份。
    4.綜上各節相互佐證，被告自白核與事實相符，應堪採信，
      本案事證明確，被告犯行堪以認定，應予依法論科。
(三)論罪與量刑：
    1.按施用第一、二級毒品為犯罪行為，毒品危害防制條例第
      10條定有處罰明文。故施用第一、二級毒品者，依前揭規
      定本應科以刑罰。惟基於刑事政策，對合於一定條件之施
      用者，則依同條例第20條、第23條之規定，施以觀察、勒
      戒及強制戒治之保安處分。又毒品危害防制條例於92年7
      月9日修正公布，自93年1月9日施行，其中第20條、第23
      條將施用毒品之刑事處遇程序，區分為「初犯」及「五年
      內再犯」、「五年後再犯」。依其立法理由之說明：「初
      犯」，經觀察、勒戒或強制戒治後，應為不起訴處分或不
      付審理之裁定；經觀察、勒戒或強制戒治執行完畢釋放後
      ，「五年內再犯」者，因其再犯率甚高，原實施之觀察、
      勒戒及強制戒治既已無法收其實效，爰依法追訴或裁定交
      付審理。至於經觀察、勒戒或強制戒治執行完畢釋放後，
      「五年後再犯」者，前所實施之觀察、勒戒或強制戒治已
      足以遮斷其施用毒品之毒癮，為期自新及協助其斷除毒癮
      ，仍適用「初犯」規定，先經觀察、勒戒或強制戒治之程
      序。從而依修正後之規定，僅限於「初犯」及「五年後再
      犯」2種情形，始應先經觀察、勒戒或強制戒治程序。倘
      被告於五年內已再犯，經依法追訴處罰，縱其第3次(或第
      3次以上)再度施用毒品之時間，在初犯經觀察、勒戒或強
      制戒治執行完畢釋放五年以後，已不合於「五年後再犯」
      之規定，且因已於「五年內再犯」，顯見其再犯率甚高，
      原實施觀察、勒戒或強制戒治，已無法收其實效，即應依
      該條例第10條處罰(最高法院97年度第5次刑事庭會議決議
      參照)。被告秦承業前因施用毒品案件，於90年3月14日觀
      察勒戒執行完畢釋放，已如前述，本次公訴人起訴被告施
      用毒品之犯行係於99年11月6日，雖距離前述觀察勒戒執行
      完畢釋放日已逾5年，然被告於前述觀察勒戒執行完畢釋放
      日後5年內即曾因再犯施用毒品案件，先後經本院以90年度
      訴字第2871號、93年度訴字第1786號、99年度簡字第457號
      、99年度訴字第3510號、100年度訴字第62號判決分別判處
      罪刑確定，揆諸前開說明，公訴人就被告本案施用毒品之
      犯行提起公訴，核無違誤，自應由本院依法判決。
    2.次按海洛因為毒品危害防制條例第2條第2項第1款所明定
      之第一級毒品，甲基安非他命為毒品危害防制條例第2條
      第2項第2款所明定之第二級毒品。核被告秦承業所為，分
      別係犯毒品危害防制條例第10條第1項之施用第一級毒品
      罪，及同條第2項之施用第二級毒品罪。被告為供己施用
      而於施用前分別持有第一級毒品、第二級毒品之低度行為
      ，分別為其施用之高度行為所吸收，均不另論罪。被告所
      犯施用第一級毒品罪與施用第二級毒品罪2罪間，其犯意
      各別，行為互殊，應予分論併罰。
    3.又刑法第62條所謂自首，係指行為人在其犯罪未被發覺前
      ，向該管公務員自動申告其犯罪，並表明願受裁判之意思
      表示。而所謂發覺，非以有偵查犯罪職權之公務員確知其
      已犯罪無誤為必要，祇須有確切之根據得為合理之可疑，
      將之列為偵查對象者，即得謂為已發覺。本案被告係違反
      槍砲彈藥刀械管制條例案件之通緝犯，於上揭時、地為警
      查獲，其於有偵查犯罪職權之機關或個人發覺其犯本案施
      用第一級毒品罪前，於警詢時主動向承辦警員自首上開施
      用第一級毒品海洛因犯行，有警員職務報告書、被告警詢
      筆錄在卷可參。被告在警員未發現有確切之根據得為合理
      之懷疑前(本案並未查扣得任何毒品或供施用毒品之工具)
      ，即主動供述其施用第一級毒品海洛因，並同意接受採集
      其尿液送驗，進而於本案偵查、審理期間到庭接受裁判，
      符合自首之規定，爰依刑法第62條前段規定，就其所犯施
      用第一級毒品罪部分減輕其刑。
    4.爰審酌被告曾因施用毒品經送觀察、勒戒及強制戒治，仍
      未知警惕，再犯本件施用毒品案件，足見其雖經觀察勒戒
      及強制戒治之治療程序，仍未徹底戒除惡習遠離毒害，顯
      未能善體國家設置觀察、勒戒機構，協助毒品施用者戒除
      毒害之良法美意，惟念及施用毒品本質上係戕害自身健康
      之行為，尚未嚴重破壞社會秩序或侵害他人權益，暨其犯
      罪之動機、目的、所生危害等一切情狀，核情量處如主文
      所示之刑，並定其應執行之刑。至公訴人雖就被告所犯施
      用第二級毒品罪具體請求量處有期徒刑6月以上，並與施
      用第一級毒品罪合併量處有期徒刑1年1月以上之刑度，惟
      本院審酌上開情節，認就被告量處如主文所示之刑，已足
      資懲儆，檢察官上開具體求刑，尚屬過重，併此敘明。
三、應適用之法條：
    依刑事訴訟法第273條之1第1項、第299條第1項前段、第310
    條之2、第454條，毒品危害防制條例第10條第1項、第2項，
    刑法第11條前段、第62條前段、第51條第5款，判決如主文
    。
本案經檢察官陳永豐到庭執行職務。
中    華    民    國   100    年    7     月    28    日
                  刑事第十七庭    法  官  簡芳潔
以上正本證明與原本無異。
如不服本判決應於收受送達後10日內向本院提出上訴書狀，並應
敘述具體理由；其未敘述上訴理由者，應於上訴期間屆滿後20日
內向本院補提理由書（均須按他造當事人之人數附繕本）「切勿
逕送上級法院」。
                                  書記官  余怜儀
中    華    民    國   100    年    7     月    28    日
附錄論罪科刑法條全文：
毒品危害防制條例第10條
施用第一級毒品者，處6月以上5年以下有期徒刑。
施用第二級毒品者，處3年以下有期徒刑。